臺灣高等法院臺中分院刑事判決
111年度原交上易字第14號

上  訴  人  
即  被  告  李閎珏


指定辯護人  本院公設辯護人郭博益  
上列上訴人因業務過失傷害案件，不服臺灣臺中地方法院110年
度原交易緝字第1號中華民國111年7月18日第一審判決（起訴案
號：臺灣臺中地方檢察署108年度偵字第30492號），提起上訴，
本院判決如下：
    主  文
上訴駁回。
    犯罪事實
一、李閎珏平時以開大卡車為業，係從事駕駛業務之人，本應注
    意機車慢車道不得違規停放車輛，於民國108年4月5日下午3
    時許，駕駛營業貨運曳引車（母車車牌號碼：000-00；子車
    車牌號碼：00-00）至臺中市霧峰區中投西路1段6P-04橋柱
    處，而依當時之天候為晴天，路面鋪設柏油、乾燥、無缺陷
    、無障礙物，視距良好，並無不能注意之情事，李閎珏竟疏
    於注意及此，而將上開曳引車停放於該處。適黃拍合於翌（
    6）日晚間7時40分許，騎乘車牌號碼000-000號普通重型機
    車沿中投西路1段直行至該處，亦疏未注意車前狀況，遂撞
    擊上開曳引車之左後方，黃拍合因此人車倒地，受有創傷性
    蜘蛛膜下腔出血、右側顏面骨骨折、右側顏面皮膚三度燒傷
    、右側肱骨骨折及右手第五掌骨骨折之傷害，並導致智能退
    化，四肢活動能力受損，中樞神經系統機能遺存障礙等傷害
    ，經追蹤治療，仍達終身不能從事工作之程度而有重大不治
    之傷害。
二、案經黃拍合委由黃宜珊訴由臺中市政府警察局霧峰分局移送
    臺灣臺中地方檢察署檢察官偵查起訴。
    理    由
壹、證據能力
一、刑事訴訟法第159條之5規定：「被告以外之人於審判外之陳
    述，雖不符前四條之規定，而經當事人於審判程序同意作為
    證據，法院審酌該言詞陳述或書面陳述作成時之情況，認為
    適當者，亦得為證據。」、「當事人、代理人或辯護人於法
    院調查證據時，知有第159條第1項不得為證據之情形，而未
    於言詞辯論終結前聲明異議者，視為有前項之同意。」其立
    法意旨在於傳聞證據未經當事人之反對詰問予以核實，原則
    上先予排除，惟若當事人已放棄詰問或未聲明異議，基於證
    據資料愈豐富，愈有助於真實發現之理念，且強化言詞辯論
    原則，法院自可承認該傳聞證據例外擁有證據能力。經查，
    以下本案所引用被告以外之人於審判外之言詞或書面陳述之
    證據能力，檢察官、上訴人即被告李閎珏（下稱被告）及辯
    護人於本院審理時皆稱沒有意見（見本院卷第41至44、66頁
    ），復未於言詞辯論終結前爭執或聲明異議（見本院卷第66
    至77頁），本院審酌前開證據作成或取得狀況，均無非法或
    不當取證之情事，亦無顯不可信之情況，且與待證事實具有
    關連性，依刑事訴訟法第159條之5第2項規定，自具有證據
    能力。
二、刑事訴訟法第159條至第159條之5有關傳聞法則之規定，乃
    對於被告以外之人於審判外之言詞或書面陳述所為之規範；
    至非供述證據之書證及物證，其中書證部分若以該書面證據
    本身物體之存在或不存在作為證據者，係屬物證，性質上並
    非供述證據，應無傳聞法則規定之適用，如該非供述證據非
    出於違法取得，即不能謂其無證據能力。經查，本判決下列
    所引用之非供述證據，與本案待證事實具有關聯性，亦查無
    違法取得之情形，且檢察官、被告及辯護人亦未爭執其證據
    能力，自得作為本案之證據。
貳、認定犯罪事實根據之證據及理由
一、上開犯罪事實，業據被告於警詢、偵查、原審及本院審理時
    坦承不諱（見偵卷第24、113至114頁，原交易卷第93頁，原
    交易緝卷第205、209頁，本院卷第75頁），核與告訴代理人
    黃宜珊於警詢及偵查中指訴（見偵卷第26頁）之情節相符，
    並有臺中市政府警察局道路交通事故現場圖、道路交通事故
    調查報告表(一)(二)、道路交通事故初步分析研判表、現場
    照片23張（偵卷第37至68頁）、台中市私立全家老人養護中
    心在院證明書（偵卷第33頁）、亞洲大學附屬醫院診斷證明
    書、病歷（偵卷第35、187至677頁）、仁愛醫療財團法人大
    里仁愛醫院診斷證明書、急診病歷（偵卷第105、129至182
    頁）等在卷可稽。足認被告自白與事實相符，堪以採信。本
    案事證明確，被告犯行堪以認定，應依法論科。
二、按汽車駕駛人停車時，有下列情形之一者，處新臺幣六百元
    以上一千二百元以下罰鍰：在顯有妨礙其他人、車通行處所
    停車，道路交通管理處罰條例第56條第1項第5款定有明文。
    被告既為用路駕駛人，且為從事駕駛業務之人，對於前開規
    定自應知之甚詳並予遵守。經查，被告將曳引車停放於上開
    交通事故地點之機車道上，顯已妨礙其他用路人通行，此有
    卷附道路交通事故現場圖、道路交通事故調查報告表(一)(
    二)及現場照片在卷足憑（偵卷第37至68頁）。故被告違規
    停車之行為致告訴人所騎機車不慎撞擊而肇禍，自有違反上
    開規範而有過失，告訴人黃拍合（下稱告訴人）因而受有犯
    罪事實欄一所載之傷害，亦有上開診斷證明書及病歷等資料
    附卷可參。是被告過失行為與告訴人之傷害結果間，具有相
    當因果關係，亦可認定。
三、綜上所述，本件事證明確，被告罪行已可認定，應依法論科
    。
叁、論罪科刑
一、按行為後法律有變更者，適用行為時之法律。但行為後之法
    律有利於行為人者，適用最有利於行為人之法律。刑法第2
    條第1項定有明文。查被告於本案行為後，刑法第284條已於
    108年5月29日修正公布，並於108年5月31日生效施行，修正
    前刑法第284條第2項規定：「從事業務之人，因業務上之過
    失傷害人者，處1年以下有期徒刑、拘役或1千元以下罰金；
    致重傷者，處3年以下有期徒刑、拘役或2千元以下罰金。」
    修正後則將該條第2項刪除，並規定為「因過失傷害人者，
    處1年以下有期徒刑、拘役或10萬元以下罰金；致重傷者，
    處3年以下有期徒刑、拘役或30萬元以下罰金。」經比較新
    舊法之結果，修正後規定已提高罰金刑，並未較為有利於被
    告，則依刑法第2條第1項前段規定，本案自應適用被告行為
    時即修正前刑法第284條第2項後段規定論處。
二、按稱重傷者，謂下列傷害：一、毀敗或嚴重減損一目或二目
    之視能。二、毀敗或嚴重減損一耳或二耳之聽能。三、毀敗
    或嚴重減損語能、味能或嗅能。四、毀敗或嚴重減損一肢以
    上之機能。五、毀敗或嚴重減損生殖之機能。六、其他於身
    體或健康，有重大不治或難治之傷害，刑法第10條第4項定
    有明文。經查，告訴人因本案交通事故，受有如犯罪事實欄
    一所載之傷害，並經醫院診斷已終生不能工作，此有仁愛醫
    療財團法人大里仁愛醫院診斷證明書、中華民國身心障礙證
    明各1份在卷可稽（原交易卷第126、132頁）。告訴人經持
    續追蹤治療，智能測驗MMSE為13分，CDR量表為2分，且因車
    禍所致創傷性蜘蛛網膜下出血而造成智能退化及四肢活動能
    力受損，終生不能從事工作，需醫療護理或專人周密照護，
    此應屬對於身體或健康，有重大不治之傷害，核與刑法第10
    條第4項第6款之要件相符。堪認告訴人因本件交通事故所受
    傷害，已達重傷程度。至公訴意旨認告訴人所受傷害未達重
    傷之程度，應有誤會，惟起訴書與本院所認定之基本社會事
    實相同，爰依法變更起訴法條逕予審判，併此敘明。
三、按刑法上所謂之業務，係指個人基於其社會地位繼續反覆所
    執行之事務。經查，被告平日以駕駛曳引車為業，係從事駕
    駛業務之人，其駕駛前揭曳引車違規停車致告訴人受重傷，
    核被告所為，係犯修正前刑法第284條第2項後段之業務過失
    傷害致人重傷罪。
肆、本院之判斷
一、原審認本件事證明確，適用修正前刑法第284條第2項後段、
    刑法第2條第1項、第41條第1項前段、刑法施行法第1條之1 
    第1項、第2項前段等規定，審酌被告明知不得將車輛停放於
    顯有妨害他人通行之地點，仍違規將營業用曳引車停放於案
    發地點，肇致告訴人受有如起訴書所載之傷害，行為應予非
    難，惟念及被告犯後坦認犯行，兼衡其自陳高職畢業，現從
    事食品運輸業務，月收入約新臺幣4至5萬元，已婚，有2名
    已成年子女，目前與父母、小孩及配偶同住等生活經濟狀況
    ，復參酌被告尚未能與告訴代理人達成和解，及本案被告過
    失、告訴人所受傷勢等一切情狀，量處被告有期徒刑4月，
    並諭知易科罰金之折算標準。經核原審認事用法並無違誤，
    量刑亦屬妥適，應予維持。
二、被告上訴意旨雖以：本次事故任何人都不願發生，被告於庭
    訊時坦承犯行也是想負起責任，且委由保險公司多次與告訴
    人家屬協調結果，因為對方條件超出合理範圍而讓被告難以
    負荷，致未成立和解；又被告之車輛是因為故障原因停放路
    邊，且也有擺放三角警示號誌，都已做得很完善，但告訴人
    人騎車時可能沒注意到，且告訴人於事故時是否飲用含有酒
    精成份之食物或飲品，也請法院納入考量；本案被告誠心想
    達成和解，只是因為雙方差距過大而無法達成，請從輕量刑
    等語（見本院卷第5至6、70、77、79頁）。惟按刑之量定，
    為求個案裁判之妥當性，法律賦予法院裁量之權。量刑輕重
    ，屬為裁判之法院得依職權自由裁量之事項，苟其量刑已以
    行為人之責任為基礎，並斟酌刑法第57條各款所列情狀，在
    法定刑度內，酌量科刑，如無偏執一端，致明顯失出失入情
    形，上級審法院即不得單就量刑部分遽指為不當或違法。又
    量刑係法院就繫屬個案犯罪之整體評價，故其判斷當否之準
    據，應就判決之整體觀察為綜合考量，不可摭拾其中片段，
    遽予評斷或為指摘。是原判決縱未逐一列記其罪刑審酌之相
    關細節，於結果並無影響（最高法院111年度台上字第1009
    號判決意旨參照）。經查，本件告訴人於案發後經送往亞洲
    大學附屬醫院急救，經抽血初篩檢驗結果其酒精濃度小於5m
    g/dL等情，業經告訴代理人於警詢時陳述在卷（見偵卷第26
    頁），並有該院檢驗檢查報告在卷可參（見偵卷第49頁），
    且原審辯護人於原審辯論時已主張告訴人有飲酒，及因被害
    人家屬所提金額太高而無法成立和解等情形，有原審審判筆
    錄可參（見原審卷第209頁）。原判決理由雖未就此予以特
    別指明，然其判決理由已說明：「審酌被告明知不得將車輛
    停放於顯有妨害他人通行之地點，仍違規將營業用曳引車停
    放於，肇致告訴人受有如起訴書所載之傷害」，及「復參酌
    被告尚未能與告訴代理人達成和解，及本案被告過失、告訴
    人所受傷勢等一切情狀」等語（見原判決第4至5頁），可認
    原審於量刑時已審酌被告上訴意旨所稱情事。至原判決雖未
    說明本件被害人亦有疏未注意車前狀況之過失行為，但原判
    決已於犯罪事實欄載明被害人亦與有過失，且原審判處被告
    有期徒刑4月並得易科罰金之刑度，經核亦無違反罪刑相當
    性原則或比例原則，而有何失出失入之處，是原判決縱未逐
    一列記其罪刑審酌之相關細節，亦難認本件有何量刑不當之
    違法。從而，被告上訴意旨仍執前詞，指摘原判決不當，核
    無理由，應予駁回。
據上論結，應依刑事訴訟法第368條，判決如主文。
本案經檢察官王宜璇提起公訴，檢察官陳燕瑩到庭執行職務。
中　　華　　民　　國　　111 　年　　12　　月　　21　　日
　　　　　　　刑事第四庭　審判長法　官　蔡名曜
　　　　　　　　　　　　　　　　法　官　林宜民
　　　　　　　　　　　　　　　　法　官　邱鼎文
以上正本證明與原本無異。
不得上訴。

　　　　　　　　　　　　　　　　書記官　陳宜屏

中　　華　　民　　國　　111 　年　　12　　月　　21　　日

附錄論罪科刑法條：
修正前中華民國刑法第284條　　　　　　　　　
因過失傷害人者，處一年以下有期徒刑、拘役或十萬元以下罰金
；致重傷者，處三年以下有期徒刑、拘役或三十萬元以下罰金。